【裁判字號】    99,上易,703
【裁判日期】    991012
【裁判案由】    詐欺
【裁判全文】
臺灣高等法院高雄分院刑事判決         99年度上易字第703號
上  訴  人  臺灣高雄地方法院檢察署檢察官
被      告  丙○○
上列上訴人因被告詐欺案件，不服臺灣高雄地方法院99年度易字
第396 號中華民國99年6 月23日第一審判決（起訴案號：臺灣高
雄地方法院檢察署98年度偵字第36156 號），提起上訴，本院判
決如下：
    主  文
原判決撤銷。
丙○○犯幫助犯詐欺取財罪，處拘役伍拾日，如易科罰金，以新
臺幣壹仟元折算壹日。
    事  實
一、丙○○明知國內社會上層出不窮之詐騙集團或不法份子為掩
    飾其不法行徑，避免執法人員之追查，經常利用他人之存款
    帳戶掩人耳目，可預見如將親友於金融機構所設立帳戶之存
    摺、提款卡、密碼等物交予不認識之人，可能幫助他人從事
    財產犯罪，竟以縱有人持該存款帳戶作為詐騙之犯罪工具，
    亦不違其本意之幫助詐欺犯意，於民國98年6 月下旬某日15
    時許，在高雄市○○區○○路大樂大賣場前，將其向岳母乙○○○所借用之陽信銀行五甲分行帳號：000000000000號帳
    戶之存摺、提款卡及密碼，提供予某真實姓名、年籍不詳之
    男子及其所屬之詐騙集團成員使用。嗣上開詐騙集團成員取
    得前揭帳戶後，即基於意圖為自己不法所有之犯意，於98年
    6 月30日18時30分許，以電話聯絡丁○○，向其佯稱因購物
    頻道扣款發生錯誤，需依指示匯款云云，致丁○○陷於錯誤
    ，依詐騙集團成員之指示，於同日至臺北縣中和市○○路17
    號之郵局操作自動櫃員機，轉帳新臺幣（下同）29,999元至
    丙○○提供之前揭帳戶內，旋為詐欺集團成員提領。嗣丁○○察覺有異報警處理，始悉上情。
二、案經高雄縣政府警察局移送臺灣高雄地方法院檢察署檢察官
    偵查起訴。
    理  由
壹、證據能力
    按「被告以外之人於審判外之陳述，雖不符同法第159 條之
    1 至之4 之規定，而經當事人於審判程式同意作為證據，法
    院審酌該言詞陳述或書面陳述作成時之情況，認為適當者，
    亦得為證據」，刑事訴訟法第159 條之5 第1 項定有明文。
    本件證人丁○○、乙○○○於警詢之陳述，被告及檢察官均
    同意作為證據，並對之捨棄對質詰問權，且上開陳述均係出
    於渠等任意性之陳述，本院認具備合法可信之適當性，是上
    開證人於警詢所為陳述，均有證據能力。
貳、實體上之認定
一、訊據被告丙○○固坦承有將上開帳戶之存摺、提款卡及密碼
    交給該不詳姓名男子等情，惟矢口否認有幫助詐欺之犯行，
    辯稱：我是看報紙要應徵司機工作，依對方要求才把戶頭的
    存摺、提款卡及密碼交給他們，我不知道對方是詐騙集團，
    因為我與我太太有卡債才交付我岳母乙○○○之帳戶，後來
    對方沒有打電話給我，我才知道受騙云云。經查：
  (一)丁○○於98年6 月30日18時30分許，在家中接獲自稱電視購
    物台員工之來電，向其謊稱其先前購買商品時，扣款出現問
    題，要求其依指示匯款，致丁○○陷於錯誤，於同日18時52
    分許，在台北縣中和市○○路17號之郵局自動櫃員機，匯款
    29,999元至乙○○○前揭帳戶內之事實，業據證人即被害人
    丁○○於警詢中證述明確，並有郵政自動櫃員機交易明細表
    （見警卷第27-30 頁）、乙○○○前開帳戶之交易明細（見
    警卷第20頁）在卷可稽，足見被害人丁○○遭詐騙集團成員
    詐騙，並匯款上述金額至乙○○○前開帳戶，隨即遭人提領
    ，被告交付之上開帳戶被做為對他人詐欺犯罪工具之事實，
    應堪認定。
  (二)被告雖以上揭情詞置辯，惟查：
  1.被告未能說明應徵工作之公司名稱、公司地點？何以應徵工
    作非在徵才公司面談，而約在「大樂大賣場」前見面？何以
    雙方未至公司見面瞭解工作內容，即依指示先交付帳戶之存
    簿、提款卡及密碼？其上開辯解，有違常理，是否可信，已
    非無疑。又被告於本院審理中陳稱：當時對方說工作內容是
    載小姐上下班，一天工資2500元（見本院卷第49頁）。惟本
    院審酌被告於原審所提出之求職報紙廣告，其上載明：「名
    流俱樂部誠徵接送司機，日薪2500至3000元加獎金，月休8
    天，當日領現」等語（見原審2 卷第21頁），依求職廣告所
    載之給付薪資是當日領現，衡情自無交付帳戶之存簿、提款
    卡及密碼之必要，是被告所辯為領薪水之用始交付存簿、提
    款卡及密碼，自無可採。
  2.被告於本案發生前積欠台新銀行及花旗銀行8 萬餘元卡債，
    被告之妻甲○○積欠銀行近60萬元卡債，被告將岳母乙○○○上開銀行帳戶交付時，其內存款已領光，僅餘幾拾元等情
    ，已據被告自陳在卷，並經證人甲○○到庭證述明確（見本
    院卷第43頁），且與上開帳戶之交易明細表記載被害人於98
    年6 月30日被詐騙而匯入29,999元至上開帳戶前，該帳戶內
    只剩38元相符。是依被告本身負債情況，詐騙集團所使用帳
    戶內之餘額觀之，均與一般提供予詐欺集團使用之帳戶，本
    身經濟窘困，於交付前帳戶內之存款餘額甚低等情相符。
  3.證人即被告之妻甲○○於本院審理時雖到庭證稱：被告係求
    職才交付帳戶等語，證人即被告岳母乙○○○於本院雖到庭
    證稱：伊因女兒及被告有卡債，才開戶並將上開帳戶交予女
    兒使用（見本院卷第38-41 頁），然求職者並無交付帳戶、
    提款卡及密碼之必要，已如前述，且依證人乙○○○之證述
    ，其亦不知被告交付上開帳戶之真正原因，是其2 人之證詞
    尚難為被告有利之認定。另被告雖提出98年6 月25日之徵才
    報紙廣告影本（見原審卷第21頁），惟被告於98年9 月29日
    警詢及同年12月8 日偵查時均辯稱：伊係於98年6 月中旬看
    報紙廣告應徵司機，該報紙廣告並未留存（見見警卷第3 頁
    、偵卷第8 頁）等情，其於案發後近一年之99年5 月3 日原
    審審理時始提出上開徵才廣告，該廣告是否為被告實際應徵
    之徵才廣告，已非無疑。再者，被告先前係辯稱看98年6 月
    中旬之廣告，而其提出之廣告時間係98年6 月25日，兩者時
    間顯有不符，是該徵才廣告尚難為有利被告之認定。又該廣
    告既難認是本案被告徵才所使用，其廣告資料上所刊登之「
    0000000000」此一行動電話門號，即便有其他應徵求職之被
    害人，亦難佐證被告係該廣告求職之被害人。
  (三)又按金融帳戶係個人理財之工具，一般人向金融機構申請開
    立帳戶，並無任何法令限制，只須提出身分證、印章即可辦
    理開戶申請，此為眾所週知之事實，則依一般人之社會生活
    經驗，苟見他人不自己申請開立帳戶而蒐集不特定人之帳戶
    使用，衡情當知其取得之帳戶乃被利用從事與財產有關之犯
    罪，近年來詐欺取財之犯罪類型層出不窮，該等犯罪，多數
    均係利用人頭帳戶作為詐騙所得款項之出入帳戶，並經媒體
    廣為披載，被告教育程度係高職肄業，34歲已婚，曾經擔任
    司機、地下污水處理等工作，有相當社會經驗，有個人基本
    資料、警詢及本院筆錄可查，自無不知之理。被告於案發之
    際，將上開帳戶之存摺、提款卡交付該名素眛平生之不詳男
    子，復將上開提款卡密碼告知對方，以利該詐騙集團成員提
    領用，足見被告於主觀上對於其提供帳戶之行為，縱令因而
    幫助他人為詐欺取財之行為，亦不違反其本意，其有幫助詐
    欺取財之不確定故意，至屬灼然。
  (四)綜上各情，被告上開所辯，顯係臨訟卸責之詞，委無足採。
    本案事證明確，被告犯行堪以認定，應予依法論科。
二、按刑法上之幫助犯，係對於犯罪與正犯有共同之認識，而以
    幫助之意思，對於正犯資以助力，而未參與實施犯罪之行為
    者而言（最高法院75年度台上字第1509號、88年度台上字第
    1270號判決亦同此意旨）。本件被告將前揭帳戶交予不詳姓
    名之成年男子後，復由該成年男子所屬之詐欺集團成員向被
    害人施以詐術，致被害人陷於錯誤，而將帳戶存款轉匯入被
    告所提供之帳戶，核其所為係犯刑法第30條第1 項、第339
    第1 項之幫助詐欺取財罪，並應依刑法第30條第2 項之規定
    ，按正犯之刑減輕之。
三、原審未予詳查，遽為被告無罪之諭知，尚有未當，公訴人上
    訴意旨，執此指摘原判決不當，為有理由，自應由本院將原
    判決撤銷改判。爰審酌被告提供帳戶存摺、金融卡及密碼以
    幫助詐騙集團，致被害人遭受詐騙而受有金錢上損失，犯後
    未與被害人和解，並斟酌其犯罪動機、目的、手段、所生損
    害及犯後態度等一切情狀，量處如主文第2 項所示之刑，並
    諭知易科罰金之折算標準，以資懲儆。
據上論斷，應依刑事訴訟法第369 條第1 項前段、第364 條、第
299 條第1 項前段，刑法第30條、第339 條第1 項、第41條第1
項前段，刑法施行法第1 條之1 ，判決如主文。
本案經檢察官王登榮到庭執行職務。
中    華    民    國    99    年    10    月    12    日
                  刑事第一庭    審判長法  官  周賢銳
                                      法  官  石家禎
                                      法  官  施柏宏
以上正本證明與原本無異。
不得上訴。
中    華    民    國    99    年    10    月    13    日
                                      書記官  魏文常
附錄本件判決論罪科刑法條：
刑法第339條第1項
意圖為自己或第三人不法之所有，以詐術使人將本人或第三人之
物交付者，處5 年以下有期徒刑、拘役或科或併科1 千元以下罰
金。

司法院資訊處製作；財團法人民間司法改革基金會備份。
